【裁判字號】    90,台上,1764
【裁判日期】    901011
【裁判案由】    給付退休金
【裁判全文】
最高法院民事裁定                                九十年度台上字第一七六四號
    上  訴  人  甲○○
                丁○○
                丙○○
                乙○○
    共      同
    訴訟代理人  陳櫻芽律師
    被 上訴 人  安泰商業銀行股份有限公司
    法定代理人  林堉璘
    訴訟代理人  鄭惠蓉律師
右當事人間請求給付退休金事件，上訴人對於中華民國八十九年一月二十六日台灣高
等法院第二審判決（八十八年度勞上字第二八號），提起上訴，本院裁定如左：
    主  文
上訴駁回。
第三審訴訟費用由上訴人負擔。
    理  由
按對於第二審判決上訴，非以其違背法令為理由，不得為之，民事訴訟法第四百六十
七條定有明文。依同法第四百六十八條規定，判決不適用法規或適用不當者，為違背
法令。而判決有同法第四百六十九條所列各款情形之一者，為當然違背法令。是當事
人提起上訴，如依民事訴訟法第四百六十八條規定，以第二審判決有不適用法規或適
用法規不當為理由時，其上訴狀或理由書應有具體之指摘，並揭示該法規之條項或其
內容。若係成文法以外之法則，應揭示該法則之旨趣。倘為司法院解釋、或本院之判
例，則應揭示該判解之字號或其內容。如以民事訴訟法第四百六十九條所列各款情形
為理由時，其上訴狀或理由書，應揭示合於該條款之事實。上訴狀或理由書如未依此
項方法表明，或其所表明者，顯與上開法條規定之情形不相合時，即難認為已對第二
審判決之違背法令有具體之指摘，其上訴自難認為合法。本件上訴人對第二審判決提
起上訴，雖以該判決違背法令為由，惟核其上訴理由狀所載內容，係就原審取捨證據
、認定事實之職權行使，及依職權解釋契約，暨其他與判決結果不生影響之理由指摘
原判決不當，並就原審本於上開職權之行使所論斷：被上訴人概括承受之原台北市第
七信用合作社於民國八十三年修正後之退休金支給辦法第五點規定退休金支給標準以
最後在職之「月薪額」為基數，該月薪額應係本薪而不包括職務加給在內，既經台北
市政府財政局准予備查，且為上訴人所知悉，則上訴人以其於八十四年間退休，被上
訴人僅支付按本俸計算之退休金，進而訴請被上訴人給付新台幣（下同）五十九萬四
千元、八十一萬元、七十四萬五千二百元及五十九萬四千元短付之退休金本息，即非
有據，不應准許等情，泛言謂為違法，而非具體表明該論斷究有何不適用法規或適用
法規不當，及合於民事訴訟法第四百六十九條所列各款之情形，難認對該判決之如何
違背法令已有具體之指摘。依首揭說明，應認其上訴為不合法。又被上訴人於第一審
雖曾言及計算退休金之依據，在八十三年三月二十日前後所援用之人事管理規則及退
休金支給辦法均稱以「月薪額」為基數，其中前者包括職務加給，後者則不涵括云云
，惟該陳述並非對上訴人主張之事實為自認，自不生違反民事訴訟法第二百七十九條
規定之問題，附此明。
據上論結，本件上訴為不合法。依民事訴訟法第四百八十一條、第四百四十四條第一
項、第九十五條、第七十八條，裁定如主文。
中      華      民      國     九十     年      十      月     十一     日
                              最高法院民事第五庭
                                  審判長法官  朱  錦  娟
                                        法官  顏  南  全
                                        法官  蘇  達  志
                                        法官  許  澍  林
                                        法官  陳  碧  玉
      右正本證明與原本無異
                                              書  記  官
中      華      民      國     九十     年      十      月     十九     日


司法院資訊處製作；財團法人民間司法改革基金會備份。
